最高法院民事裁定　　　　　　　一○○年度台上字第二八七號
上　訴　人　王怡芬
　　　　　　王怡芳
　　　　　　王偉立
　　　　　　蕭長滿
共　　　同 
訴訟代理人　黃瑞真律師
複 代理 人　何盈蓁律師
被 上訴 人　國立台灣大學醫學院附設醫院　　
法定代理人　陳明豐
被 上訴 人　李麗娜
　　　　　　蕭合莆
　　　　　　徐佳寧
　　　　　　黃建龍
共　　　同
訴訟代理人　李平義律師
上列當事人間請求損害賠償事件，上訴人對於中華民國九十九年
七月六日台灣高等法院第二審判決（九十七年度醫上字第一八號
），提起上訴，本院裁定如下：
    主  文
上訴駁回。
第三審訴訟費用由上訴人負擔。 
    理  由
按上訴第三審法院，非以原判決違背法令為理由，不得為之。又
提起上訴，上訴狀內應記載上訴理由，表明原判決所違背之法令
及其具體內容，暨依訴訟資料合於該違背法令之具體事實，其依
民事訴訟法第四百六十九條之一規定提起上訴者，並應具體敘述
為從事法之續造、確保裁判之一致性或其他所涉及之法律見解具
有原則上重要性之理由。同法第四百六十七條、第四百七十條第
二項分別定有明文。而依同法第四百六十八條規定，判決不適用
法規或適用不當者，為違背法令；依同法第四百六十九條規定，
判決有該條所列各款情形之一者，為當然違背法令。是當事人提
起上訴，如以同法第四百六十九條所列各款情形為理由時，其上
訴狀或理由書應表明該判決有合於各該條款規定情形之具體內容
，及係依何訴訟資料合於該違背法令之具體事實。如依同法第四
百六十八條規定，以原判決有不適用法規或適用法規不當為理由
時，其上訴狀或理由書應表明該判決所違背之法令條項，或有關
判例、解釋字號，或成文法以外之習慣或法理等及其具體內容，
暨係依何訴訟資料合於該違背法令之具體事實，並具體敘述為從
事法之續造、確保裁判之一致性或其他所涉及之法律見解具有原
則上重要性之理由。上訴狀或理由書如未依上述方法表明，或其
所表明者與上開法條規定不合時，即難認為已合法表明上訴理由
，其上訴自非合法。本件上訴人對於原判決提起上訴，雖以該判
決違背法令為由，惟核其上訴理由狀所載內容，係就原審取捨證
據、認定事實之職權行使所論斷：被上訴人國立台灣大學醫學院
附設醫院（下稱台大醫院）僱用之主治醫師即被上訴人李麗娜、
住院醫師即被上訴人黃建龍，對於上訴人之父或夫王健一所施用
抗生素，並無錯誤用藥情形。王健一於民國九十三年十月三十日
再度住院，不能證明係速博新抗藥性以致「克雷白氏」肺炎桿菌
未消滅所引起。李麗娜、黃建龍依專業判斷，於王健一同年月二
十八日出院前，未再對之作胸部ｘ光攝影檢查或痰鏡檢等，未違
背醫療常規，亦無任何疏失。王健一於九十三年十月三十日再至
台大醫院急診治療之原因，與出院或之前之治療，亦無因果關係
。另台大醫院僱用之急診醫師即被上訴人蕭合莆，於王健一急診
生命跡象嚴重不穩時，緊急施以氣管內插管之醫療行為，符合醫
療常規。再者，並無證據足以證明黃建龍，及台大醫院僱用之護
理人員即被上訴人徐佳寧，有向上訴人蕭長滿表示須待王健一體
溫達三十九度時再送醫，致王健一延誤送醫救治之情形。此外，
行政院衛生署醫事審議委員會鑑定意見，亦認李麗娜、黃建龍之
相關醫療行為，並無醫療疏失；蕭合莆施以氣管內插管之決定，
係屬妥適。而蕭長滿以李麗娜、黃建龍、蕭合莆、徐佳寧（下稱
李麗娜等人）涉犯業務過失致死罪嫌為由，提起之刑事告訴，業
經檢察官認定無過失而為不起訴處分，並駁回其再議之聲請。關
於蕭長滿聲請交付審判部分，又經法院裁定予以駁回確定。可見
李麗娜等人對於王健一之死亡，並無過失之侵權行為。又依當時
之醫療水準，台大醫院就王健一於院內之感染，尚難認可歸責，
其於加護病房之設備、人力配置，及所訂定之相關作業標準，亦
均符合當時之醫療水準。且履行該院醫療債務之輔助人即李麗娜
等人，於從事相關診療業務時，未欠缺善良管理人之注意義務，
台大醫院毋庸就王健一之死亡負債務不履行損害之賠償責任。從
而，上訴人本於侵權行為法律關係，請求被上訴人賠償損害；及
依債務不履行之法律關係，請求台大醫院賠償損害，均屬不應准
許等情，指摘其為不當，並就原審已論斷者，泛言未論斷或論斷
矛盾，而未表明該判決所違背之法令及其具體內容，暨依訴訟資
料合於該違背法令之具體事實，並具體敘述為從事法之續造、確
保裁判之一致性或其他所涉及之法律見解具有原則上重要性之理
由，難認其已合法表明上訴理由。依首揭說明，應認其上訴為不
合法。又兩造不爭執王健一係因肺炎併發急性呼吸窘迫症及呼吸
衰竭、慢性阻塞性肺病併肺心症、高血壓死亡（原判決第八頁(六)
），原判決援引診斷病名簡略記載為「急性呼吸窘迫症候群併呼
吸衰竭、肺炎、慢性阻塞性肺病」之台大醫院九十四年一月七日
診斷證明書，論述王健一之死因，核與判決結果不生影響，難謂
原判決有違背法令之情形，併予敘明。
據上論結，本件上訴為不合法。依民事訴訟法第四百八十一條、
第四百四十四條第一項、第九十五條、第七十八條，裁定如主文
。
中    華    民    國  一○○  年    三    月    三    日
                      最高法院民事第六庭
                          審判長法官  陳  國  禎  
                                法官  簡  清  忠  
                                法官  王  仁  貴  
                                法官  沈  方  維  
                                法官  鄭  傑  夫  
本件正本證明與原本無異
                                      書  記  官  
中    華    民    國  一○○  年    三    月   十五   日
                                                      K